最高法院刑事判決　　　　　　　　　　　　　　　九十三年度台上字第五一０七號
　　上　訴　人　台灣高等法院台中分院檢察署檢察官
　　被　　　告　甲○○
右上訴人因被告違反著作權法案件，不服台灣高等法院台中分院中華民國九十三年五
月二十六日第二審更審判決（九十三年度上更(一)字第六一號，起訴案號：台灣台中地
方法院檢察署九十年度偵字第一五０六三號），提起上訴，本院判決如左：
    主  文
原判決撤銷，發回台灣高等法院台中分院。
    理  由
本件原判決以公訴意旨略稱：被告甲○○係士銘音樂事業有限公司（下稱士銘公司）
負責人，明知如原判決附表編號一至十所示之歌曲，係保佳音文化事業有限公司（下
稱保佳音公司）享有著作財產權之錄音著作物，及明知如原判決附件所示之商標圖樣
業經保佳音公司申請註冊取得商標專用權，竟未經保佳音公司之同意或授權，基於概
括之犯意，意圖欺騙他人販賣營利，自民國八十九年二月間某日起，在台中市○○區
○○路四十之七號士銘公司內，擅自重製如原判決附表編號一至十所示各式著作，及
於同一商品使用近似於他人註冊商標之圖樣，並陸續出售上開錄音著作，以此方法連
續侵害他人之著作財產權，嗣於九十年八月八日經警持搜索票前往士銘公司搜索查獲
，認被告涉犯修正前著作權法第九十一條第二項及修正前商標法第六十二條、第六十
三條等罪嫌。惟經審理結果，則認被告犯罪不能證明，因而維持第一審諭知被告無罪
之判決，駁回檢察官在第二審之上訴，固非無見。
惟查：(一)告訴人保佳音公司代理人邱文浩指稱：當初被告下訂單之ＣＤ光碟片均是委
由勝泉實業股份有限公司（下稱勝泉公司）壓製裸片（尚未包裝），勝泉公司之模具
碼為﹁IFPI J958﹂、﹁IFPI J959﹂，而非﹁IFPI E801﹂、﹁IFPI E803﹂，扣案模
具碼為﹁IFPI E801﹂、﹁IFPI E803﹂之ＣＤ光碟片並非告訴人委託壓製等語。而模
具碼﹁IFPI E801﹂、﹁IFPI E803﹂係玖盟科技股份有限公司（下稱玖盟公司）之模
具碼代碼，業據證人即玖盟公司負責人錢富松到庭證述在卷（見第一審卷第六二頁）
，復有經濟部智慧財產局九十二年三月二十五日智國企字第０九二０００二六三四─
０號函可稽（見第一審卷第四九頁），錢富松並證稱：伊與被告、告訴代理人均不相
識，與告訴人保佳音公司無生意往來，亦未壓製扣案如原判決附表編號一至十所示之
ＣＤ光碟片，扣案民歌經典……等ＣＤ光碟片很粗糙，中間整個都花掉，正常的中間
必須很光滑，但確是伊工廠的模具碼等語。如果屬實，被告向告訴人訂購之ＣＤ光碟
片，告訴人既未委託玖盟公司壓製祼片，玖盟公司亦未代被告壓製上開ＣＤ光碟片，
然在被告所經營之士銘公司內所查扣如原判決附表所示ＣＤ光碟片之模具碼竟有玖盟
公司之﹁IFPI E801﹂、﹁IFPI E803﹂模具碼代碼，又模具碼係直接刻於射出成型機
之模具上，依現行技術可為仿冒，實務上亦曾查獲該類情事案件，並有經濟部智慧財
產局九十二年五月十九日智國企字第０九二０００四四七五｜０號函可憑（見第一審
卷第一一六頁）。是告訴人所指如原判決附表所示之ＣＤ光碟片係被告擅自重製其享
有著作權之錄音著作，尚非全無憑據。究竟被告係如何取得扣案模具碼為﹁IFPI E80
1﹂、﹁IFPI E803﹂之ＣＤ光碟片，自應詳予究明，釐清真相，本院前次判決發回意
旨已予指明（九十三年度台上字第一二一五號）。且盜版之仿冒品成本較低，品質較
正版之產品粗糙，為眾所週知之事實。告訴人就原判決附表所示錄音著作物既擁有著
作財產權，謂告訴人所出售已交付被告且經被告點收行銷市場之ＣＤ光碟片中，有品
質低劣如錢富松所言之產品，並非尋常。原判決雖以告訴代理人就其出售被告之光碟
裸片，究僅係委託勝泉公司製造，或包括委託金碟公司製造，供述前後兩歧，而依證
人即勝泉公司業務代表邱垂演之證詞，交付被告之裸片並非全部由勝泉公司製作，無
法排除勝泉公司另外委託其他工廠代工等情，認難以扣案之光碟中有非勝泉公司來源
識別碼之事實，遽以認定被告有重製行為云云。但證人之個人意見或推測之詞，除以
實際經驗為基礎者外，不得作為證據，刑事訴訟法第一百六十條定有明文。經核閱卷
內筆錄，證人邱垂演被問以：﹁勝泉公司製作壓片，全部都由你們公司製作？還是有
發包出去讓其他廠製作？﹂時，係證稱：﹁有可能，但是我非廠務人員，並不瞭解。
﹂等語 (見第一審卷第一三一頁），可見證人邱垂演就交付被告之裸片有無委託其他
工廠代工之陳述，係其個人推測之詞，並無證據能力，原審採憑該證人此部分供述，
資為有利被告之判斷，於法有違。(二)被告辯稱扣案之ＣＤ光碟片，係其先後於八十九
年二、三月間及同年五、六月間，向告訴人保佳音公司所訂購，非其所盜拷云云。關
於被告向告訴人訂購ＣＤ光碟片之產製及交貨情形，據告訴人代理人邱文浩指稱：﹁
被告當時跟我訂貨二百七十幾種，因為被告表示倉庫放不下，故分成二批進貨。但貨
品同一種的都是一次送去。跟勝泉公司下單，我們也是分二次下單，第一批貨品勝泉
公司全部交貨出來，但第二次貨品勝泉公司趕不出來，故將其中二、三十種交給金碟
公司去作，幫忙趕貨品﹂；另據被告供稱：﹁我跟保佳音（公司）訂兩批，第一批是
一百二十二種，第二批是一百五十一種……第一批是勝泉公司交給我的，第二批有部
分是勝泉公司交給我，有部分是金碟公司交給我﹂（見第一審卷第一二九、一三０頁
），二人所言並無多大出入。而依邱文浩及被告所述，告訴人交付被告之ＣＤ光碟片
，除非勝泉公司、金碟公司曾另找其他工廠代工，否則即為該二公司所壓製之產品，
且邱文浩於第一審陳稱：﹁我有帶金碟公司製作的光碟片過來，該光碟片版號與扣案
光碟片版號不一樣﹂，受命法官亦當場將其所提金碟公司製作之光碟片提示命被告辨
認（見第一審卷第一五二頁），乃原審未就邱文浩所提金碟公司壓製之ＣＤ光碟片與
扣案之ＣＤ光碟片加以比較，或傳訊金碟公司有關人員查證，遽認不能證明被告犯罪
，自嫌速斷，有調查未盡之違誤。(三)警方除查扣套裝ＣＤ光碟片外，另扣得原判決附
表編號十一所列單片ＣＤ光碟片九十片，據告訴代理人邱文浩指稱：﹁當初讓被告販
售的都是套裝的，五片或是十片，並沒有單片裝的，但搜索扣押時，也有單片裝的﹂
（見第一審卷第一五二頁），被告則於偵查中及原審先後供稱：﹁祼片每片價錢是新
台幣（下同）九元，六元給工廠，三元是邱文浩的版稅，然後我再把這些祼片加以包
裝，包裝之後再賣給唱片行，一個包裝五片，約賣八十元﹂、﹁當時一版二千片，有
一千片要五片包裝，另外的是單片包裝，沒有要十片包裝的，但後來因單片包裝的銷
路不佳，我將之改成五片包裝﹂等語（見一五０六三號偵查卷第五一、五二頁、原審
更(一)卷第二六頁）。該被查扣之單片裝ＣＤ光碟片究係告訴人所交付，抑為被告所擅
自重製？苟如被告所言，其因單片包裝的銷路不佳，將之改成五片包裝，為何仍留存
九十片之單片裝ＣＤ光碟片被查扣？事實仍有待釐清。原審未予查明，對於上開不利
於被告之證據，亦未予審認說明，併有可議。上訴意旨指摘原判決關於違反著作權法
部分不當，非無理由。被告被訴非法重製ＣＤ光碟片並予銷售行為，所涉違反著作權
法及違反商標法等罪，有裁判上一罪關係，基於審判不可分原則，應將原判決全部撤
銷發回。
據上論結，應依刑事訴訟法第三百九十七條、第四百零一條，判決如主文。
中　　　華　　　民　　　國　　九十三　　年　　　九　　　月　　 三十 　　日
                              最高法院刑事第十二庭
                                  審判長法官  陳　正　庸
                                        法官  賴　忠　星
                                        法官  王　居　財
                                        法官  張　清　埤
                                        法官  林　開　任
      右正本證明與原本無異
                                              書  記  官
中　　　華　　　民　　　國　　九十三　　年　　　十　　　月　　　七　　　日
                                                                      Ｒ
